臺灣新北地方法院板橋簡易庭民事簡易判決
110年度板國簡字第7號
原      告  劉信雄  
被      告  交通部公路總局第一區養護工程處

法定代理人  陳俊堯  
訴訟代理人  沈朝標律師
複  代理人  楊仲強律師
上列當事人間請求損害賠償事件，本院於中華民國111年7月21日
言詞辯論終結，判決如下：
    主      文
原告之訴駁回。
訴訟費用新臺幣貳仟肆佰叁拾元由原告負擔。
　　事實及理由
壹、程序部分
　　依國家賠償法請求損害賠償時，應先以書面向賠償義務機關
    請求之；賠償義務機關拒絕賠償，或自提出請求之日起逾30
    日不開始協議，或自開始協議之日起逾60日協議不成立時，
    請求權人得提起損害賠償之訴，國家賠償法第10條第1項、
    第11條第1項前段分別定有明文。查，原告主張其以書面向
    被告請求國家賠償，被告業於本件起訴前拒絕原告之請求，
    有原告所提交通部公路總局第一區養護工程處110年法賠字
    第007號拒絕賠償理由書可參（見本院卷第33至37頁），原
    告嗣於民國110年10月12日提起本件訴訟（見本院卷第11頁
    ），原告起訴時已履行上開前置程序，合先敘明。
貳、實體部分
一、原告主張：原告於110年3月26日17時10分許，駕駛其所有，
    車牌號碼000-0000號之自用小客車（下稱系爭車輛），行經
    被告管理之桃園市復興區台7線29.5公里處時（下稱系爭路
    段），因被告未設置標誌、加設防護網之管理欠缺，系爭車
    輛於行經系爭路段時遭落石擊中（下稱系爭事故），致系爭
    車輛車體受損（下稱系爭損害），而生修復費用新臺幣（下
    同）計185,000元，並求償精神慰撫金40,000元，爰依國家
    賠償法第3條第1項之規定提起本訴，並聲明：被告應給付原
    告226,500元及自起訴狀送達翌日起至清償日止，按週年利
    率百分之5計算之利息。
二、被告則以：
  　系爭路段被告有委外做巡修管理，且該路段也有設置注意落
    石之警告標誌，且在系爭路段，被告依據交通部頒布公路路
    線設計規劃，維持自然邊坡外觀並設置必要的坡面保護措施
    等語，資為抗辯。並聲明：原告之訴駁回。
三、兩造之爭點及論述：
    本件原告主張被告就系爭事故具有過失，且其過失與系爭損
    傷間具有相當因果關係之事實，業據提出桃園市政府道路交
    通事故當事人登記聯單、估價單、陳信任精神科診所診斷證
    書、照片、錄影光碟等件為證（見本院卷第13至21頁），並
    經本院依職權向桃園市政府警察局調閱系爭事故之道路交通
    事故卷宗（見本院卷第55頁至74頁），然為被告所否認，並
    以前揭情詞置辯，是本件應審究事項為：㈠、被告就系爭路
    段之設置或管理有無欠缺？㈡、系爭損害與系爭路段設置、
    管理欠缺間，有無因果關係？㈢、被告是否應負損害賠償責
    任?若是，被告應給付之損害賠償項目及數額為何？茲析述
    如后：
㈠、被告就系爭路段之設置或管理有無欠缺？
  ⒈按國家賠償法第3條第1項、第9條第2項規定，公有公共設施
    因設置或管理欠缺，致人民生命、身體或財產受損害者，應
    以該公共設施之設置或管理機關為國家賠償義務機關。所謂
    公共設施之設置有欠缺，係指公共設施建造之初，即存有瑕
    疵而言；管理有欠缺，係指公共設施建造後未妥善保管或因
    其他情事發生瑕疵，而於瑕疵發生後怠於適時修護而言（最
    高法院106年台上字第1442號判決）。國家賠償法第3條第1
    項規定係採無過失責任主義，只要公有公共設施之設置或管
    理有欠缺，因而致生損害於人民權益時，國家即應依該條規
    定負賠償責任。於因人力所無從抵抗之自然力等不可抗力因
    素介入，造成該設施未具備通常應有之狀態、作用或功能時
    ，亦須客觀上國家無法及時予以修護或採取應變且必要之具
    體措施時，始得主張免責，非謂凡係因不可抗力造成公有公
    共設施欠缺，致生損害時，國家均不負賠償責任（最高法院
    107年台上字第1501號判決）。
  ⒉經查，系爭事故係原告駕駛系爭車輛行經系爭路段時遭一旁
    山壁滾落之落石擊中系爭車輛致系爭車輛受損，就上開事實
    兩造均不爭執，原告固稱被告就系爭路段有未設置注意落石
    標誌、加設防護網之過失。惟觀諸系爭路段之道路照片及被
    告提出之系爭路段巡查紀錄，可見系爭路段邊坡有施作邊坡
    工程，並非裸露之山坡（見本院卷第69頁至73頁），被告就
    系爭路段亦有定期維護巡檢，有工務段公路巡查管理系統紀
    錄、承包商巡查紀錄等件附卷可參（見本院卷第109頁至127
    頁），參以被告於系爭路段前後多處裝設有下方載有「注意
    落石」文字附牌之警告標誌（見本院卷第103至107頁），及
    系爭事故於110年3月26日17時10分發生後，被告所務工務段
    值班人員於同日17時20分以通訊軟體通知負責維護系爭路段
    之廠商前往處理，系爭路段之落石亦於同日18時44分移除完
    畢，有通訊軟體紀錄可稽（見本院卷第127頁），足見被告
    就系爭路段已進行邊坡整治工程，並於系爭路段前後裝設注
    意落石之警告標誌提醒用路人，且定期巡檢，並有配置即時
　　處理落石之人力，堪認被告就系爭路段已採取必要之修護、
    維護，況系爭事故發生日天候晴、日間自然光線，原告所有
    之系爭車輛係遭落石砸中，有道路交通事故現場圖、道路交
    通事故調查報告表（一）、A3類道路交通事故調查紀錄表及
　　現場照片可參（見本院卷第57至59頁；第63頁），系爭路段
    係於晴朗天氣突然出現落石而擊中行經之系爭車輛，系爭事
    故發生後被告亦立即派員排除落石，堪認被告就系爭路段之
    管理應無欠缺。
㈡、系爭損害與系爭路段設置、管理欠缺間，有無因果關係？
　  被告管理系爭路段並無欠缺，業如前述，則該等設置、管理
    與系爭損害間自無因果關係。
㈢、被告是否應負損害賠償責任?若是，被告應給付之損害賠償項
    目及數額為何？
　　被告就系爭路段之設置、管理並無欠缺，業經本院審認如前
    ，本件請求自與國家賠償法第3條第1項規定國家賠償之要件
    不符，本院自毋庸審究損害賠償額，併此敘明。
四、綜上所述，原告依國家賠償法第3條第1項規定，請求被告給
    付226,500元，及自起訴狀繕本送達翌日起至清償日止，按
    週年利率5％計算之利息，為無理由，應予駁回。
五、本件事證已臻明確，兩造其餘攻擊、防禦方法及所提證據，
    經核均與判決結果不生影響，爰不一一論列，併此敘明。
六、訴訟費用負擔之依據：民事訴訟法第78條。本件訴訟費用額
    ，依後附計算書確定如主文所示金額。
中　　華　　民　　國　　111 　 年　　8　　月　　10　　日
                  臺灣新北地方法院板橋簡易庭
                    法  官  吳孟竹
計    算    書
項        目          金      額（新臺幣）      備    註
第一審裁判費                   2,430元     
合        計                   2,430元     

以上正本係照原本作成。
如不服本判決，應於送達後20日內，向本院提出上訴狀並表明上
訴理由，如於本判決宣示後送達前提起上訴者，應於判決送達後
20日內補提上訴理由書（須附繕本）。
中　　華　　民　　國　　111  　年　　8　　月　　10　　日
                    書記官  李庭君